臺灣臺中地方法院刑事判決　　　　　　 100年度智易字第29號
公　訴　人　臺灣臺中地方法院檢察署檢察官
被　　　告　姜曉菁
上列被告因違反商標法案件，經檢察官提起公訴（100年度偵字
第4678號），本院判決如下：
    主  文
姜曉菁明知為未得商標權人同意，於同一商品，使用相同於其註
冊商標之商品而意圖販賣而陳列，處拘役伍拾日，如易科罰金，
以新臺幣壹仟元折算壹日，扣案之仿冒「香奈兒雙Ｃ」商標圖樣
羊毛衣壹件沒收。
    事  實
一、姜曉菁明知「香奈兒雙C」商標圖樣（註冊證號00000000號
    ），係瑞士商香奈兒股份有限公司（下稱香奈兒公司）向經
    濟部智慧財產局申請註冊登記，並經核准取得指定使用於各
    種衣服之商標專用權，現仍於商標專用期間內，並明知該公
    司所生產製造使用上開商標圖樣之商品，在國際及國內市場
    均行銷多年，具有相當之聲譽，為業者及一般消費大眾所熟
    知，屬相關大眾所共知之商標及商品，任何人未經各該商標
    專用權人之同意或授權，不得於同一商品或類似商品，使用
    相同或近似於此註冊商標商品，而致相關消費者有混淆誤認
    之虞。姜曉菁於數年前，自友人受贈其上有「香奈兒雙C」
    商標圖樣羊毛衣1件後，明知該件羊毛衣係未經上開商標專
    用權人同意或授權之仿冒商標商品，竟仍基於意圖販賣而陳
    列仿冒商標商品之犯意，於民國99年11月13日晚上10時21分
    許，在其位於臺中市○○區○○路4段669號8樓之5住處內，
    利用電腦設備連結網際網路，以其所申請拍賣代號「Ｚ00000
    00000」登入露天拍賣網站，以直購價新臺幣（下同）980元
    、運費70元之價格，刊登標題為「香奈兒款小羊毛超保暖毛
    衣」之販賣仿冒「香奈兒雙C」商標圖樣羊毛衣訊息及照片
    之方式，公開陳列，欲供販賣予上網瀏覽之不特定人，而從
    中牟利。嗣經警喬裝顧客向姜曉菁購買而扣得仿冒「香奈兒
    雙C」商標圖樣羊毛衣1件，始查悉上情。
二、案經彰化縣警察局鹿港分局報告臺灣臺中地方法院檢察署檢
    察官偵查起訴。
    理  由
一、按被告以外之人於審判外之言詞或書面陳述，除法律有規定
    者外，不得作為證據。被告以外之人於審判外之陳述，雖不
    符前四條之規定，而經當事人於審判程序同意作為證據，法
    院審酌該言詞陳述或書面陳述作成時之情況，認為適當者，
    亦得為證據。當事人、代理人或辯護人於法院調查證據時，
    知有第159條第1項不得為證據之情形，而未於言詞辯論終結
    前聲明異議者，視為有前項之同意。刑事訴訟法第159條第1
    項、第159條之5分別定有明文。經查，證人即香奈兒公司受
    任人賴麗玉於警詢時之證述，及賴麗玉所出具之鑑定證明書
    ，雖係被告以外之人於審判外之言詞陳述及書面陳述，為傳
    聞證據，然經本院於審理時當庭直接提示而為合法之調查，
    被告未於言詞辯論終結前聲明異議，本院復審酌該等言詞陳
    述及書面陳述係由證人出於自由意識而陳述，並無非法取證
    之情況，依刑事訴訟法第159條之5之規定，認上開證人於警
    詢時之證述及書面陳述，應得採為認定本件犯罪事實所憑之
    證據。
二、訊據被告姜曉菁固坦承確於上開時、地，利用電腦設備連結
    網際網路，以其所申請拍賣代號「Ｚ0000000000」登入露天
    拍賣網站，刊登販賣仿冒「香奈兒雙C」商標圖樣羊毛衣訊
    息及照片之方式，公開陳列，欲供販賣予上網瀏覽之不特定
    人之事實，然矢口否認有販賣仿冒商標商品之犯行，辯稱：
    伊不知羊毛衣是仿冒的云云。經查：
  (一)被告確於數年前，自友人受贈仿冒「香奈兒雙C」商標圖樣
    羊毛衣1件，並於上開時、地，利用電腦設備連結網際網路
    ，以其所申請拍賣代號「Ｚ0000000000」登入露天拍賣網站
    ，以直購價980元、運費70元之價格，刊登販賣仿冒「香奈
    兒雙C」商標圖樣羊毛衣訊息及照片之方式，公開陳列，欲
    供販賣予上網瀏覽之不特定人等情，業經被告於警詢（警卷
    第1至4頁）、偵訊（偵卷第5、6頁）、本院審理（本院卷第
    11至13頁）時，坦承不諱，並有郵寄包裏照片1幀（警卷第1
    6頁）、員警匯款至姜曉菁臺新銀行帳戶之郵政跨行匯款申
    請書1紙（警卷第17頁）、「露天拍賣」網站網頁1紙（警卷
    第18頁）、會員資料、登入IP位址1份（警卷第19至22頁）
    、臺新國際商業銀行99年12月29日臺新作文字第9924699號
    函及隨函檢送之姜曉菁臺新銀行帳戶開戶資料、交易明細表
    1份（警卷第23至28頁）在卷可稽，以及仿冒「香奈兒雙C」
    商標圖樣羊毛衣1件扣案為憑。又「香奈兒雙C」商標圖樣，
    係香奈兒公司向經濟部智慧財產局申請註冊登記，並經核准
    取得指定使用於各種衣服之商標專用權，現仍於商標專用期
    間內，有經濟部智慧財產局商標資料檢索服務1紙（警卷第1
    1頁）在卷可參。另扣案其上有「香奈兒雙C」商標圖樣之羊
    毛衣，係未經香奈兒公司同意或授權之仿冒商標商品，亦有
    賴麗玉出具之鑑定證明書1紙（警卷第9頁）附卷可佐。
  (二)被告雖辯稱：伊不知羊毛衣是仿冒的云云。然「香奈兒雙C
    」商標圖樣之商品，在國際及國內市場均已行銷多年，具有
    相當之聲譽，並有固定之銷售通路及相當之市場價格，此為
    業者及一般消費大眾所熟知，屬相關大眾所共知之商標及商
    品。而被告欲以直購價980元、運費70元之價格販賣「香奈
    兒雙C」商標圖樣羊毛一節，業如前述，惟「香奈兒雙C」商
    標圖樣羊毛之真品每件價格為4萬5千元，此有市值估價表1
    紙（警卷第10頁）在卷可佐，遠高於被告欲行販賣之價格。
    又被告於為警查獲前，曾從事網路拍賣服飾工作，對於「香
    奈兒雙C」商標圖樣之聲譽及該商標衣服真品之市場價格，
    當應有相當之認識。再者，被告在露天拍賣網站刊登販賣仿
    冒「香奈兒雙C」商標圖樣羊毛衣之訊息，其標題即為「香
    奈兒款小羊毛超保暖毛衣」，可見被告對於該羊毛衣上「香
    奈兒雙C」商標圖樣，係香奈兒公司之註冊商標，且為相關
    大眾所共知，並具有相當之市場價格一節，顯然知悉甚詳，
    始以「香奈兒款」為標題，欲藉以吸引上網瀏覽之不特定人
    購買該羊毛衣，則被告欲以遠低於真品市場價格之不合理價
    格販賣「香奈兒雙C」商標圖樣羊毛衣，對於該羊毛衣係屬
    仿冒商標商品，自難諉為不知。況且，被告所刊登拍賣訊息
    之標題載明為「香奈兒『款』小羊毛超保暖毛衣」，而非「
    香奈兒小羊毛超保暖毛衣」，益徵被告確實知悉該羊毛衣係
    仿冒「香奈兒雙C」商標圖樣之商品至明。被告辯稱：伊不
    知羊毛衣是仿冒的云云，顯屬事後卸責之詞，不足採信。
  (三)綜上所述，本件事證明確，被告意圖販賣而陳列仿冒商標商
    品之犯行，應堪認定。
三、按商標法第82條所稱「意圖販賣而陳列」之犯罪態樣，雖主
    要係指行為人將侵害商標專用權之商品直接陳列於貨架上，
    然隨時代變遷及交易型態之改變，毋庸藉助實體銷售通路而
    透過網際網路進行商品交易，已成為資訊時代之重要趨勢。
    是當行為人將所欲販售之商品外型或其細微設計，藉由攝影
    呈現影像，並張貼於拍賣網站之網頁上，使不特定多數人皆
    可直接瀏覽觀看上開影像並挑選所需商品時，其所達成之效
    果與在貨架上陳設擺放商品無異，仍應屬商標法第82條所稱
    之「意圖販賣而陳列」行為，並受相同之法律規範。核被告
    姜曉菁所為，係犯商標法第82條之意圖販賣而陳列仿冒商標
    商品罪。至於被告雖將上開仿冒商標商品販賣予員警，惟員
    警係基於破獲犯罪之目的出資虛偽應買，與一般商品交易買
    賣雙方均具有對價交換之真意不符，自無從認為被告所為已
    達於同條「販賣」之行為階段，而不得以販賣罪名相繩。爰
    審酌被告販賣仿冒商標商品，破壞商品交易秩序，損害真正
    商品所表彰之商譽及品質甚鉅，累及我國國際名聲，情節非
    輕，犯罪後猶未能坦承犯行，於犯罪後態度部分，尚無從為
    其有利之考量，然考量被告意圖販賣而陳列之仿冒商標衣服
    僅有1件，復無前科，素行尚佳，及其犯罪之動機、目的、
    家庭經濟狀況勉持之生活狀況、高職畢業之智識程度等一切
    情狀，量處如主文所示之刑，並諭知易科罰金之折算標準。
    扣案之仿冒「香奈兒雙C」商標圖樣羊毛衣1件，係被告犯商
    標法第82條之罪所陳列之商品，應依商標法第83條規定，宣
    告沒收。
據上論斷，應依刑事訴訟法第299條第1項前段，商標法第82條、
第83條，刑法第11條前段、第41條第1項前段，判決如主文。
本案經檢察官黃永福到庭執行職務。
中    華    民    國   100    年    5     月    18    日
                  刑事第十五庭  法  官  鄭舜元
以上正本證明與原本無異。
如不服本判決應於收受判決後10日內向本院提出上訴書狀，並
應敘述具體理由。其未敘述上訴理由者，應於上訴期間屆滿後
20日內向本院補提理由書(均須按他造當事人之人數附繕本)
「切勿逕送上級法院」。
告訴人或被害人對於判決如有不服具備理由請求檢察官上訴者，
其上訴期間之計算係以檢察官收受判決正本之日期為準。
                                書記官  黃聖心
中    華    民    國   100    年    5     月    18    日
附錄：論罪科刑法條：
商標法第82條
明知為前條商品而販賣、意圖販賣而陳列、輸出或輸入者，處1
年以下有期徒刑、拘役或科或併科新臺幣5萬元以下罰金。